【裁判字號】    97,消債更,9
【裁判日期】    970520
【裁判案由】    更生事件
【裁判全文】
臺灣臺南地方法院民事裁定             97年度消債更字第9號
債  務  人  甲○○
上列當事人聲請消費者債務清理事件，本院裁定如下：
    主  文
債務人甲○○自民國九十七年五月二十日十二時起開始更生程序
。
    理  由
一、按債務人不能清償債務或有不能清償之虞，且無擔保或無優
    先權之債務總額未逾新臺幣（下同）1200萬元者，於法院裁
    定開始清算程序或宣告破產前，得向法院聲請更生。法院開
    始更生程序之裁定，應載明其年、月、日、時，並即時發生
    效力，消費者債務清理條例第3條、第42條第1項、第45條第
    1項定有明文。
二、本件債務人主張：債務人現今每月薪資收入31,500元，但每
    月必要之家庭生活及扶養開支，則為17,030元，負債總額為
    3,323,174元，其中無擔保或無優先權之債務，在1200萬元
    以下，負債顯然超過資產甚多，且每月都入不敷出，已達不
    能清償債務或有不能清償之虞之程度。債務人雖曾於消費者
    債務清理條例施行前，與各債權銀行就無擔保債務成立協商
    ，約定每月償還22,957元，共分80期，然當時係因債權銀行
    人員不斷來電鼓吹，軟硬兼施，或謂未達協商將繼續疲勞催
    收，或謂倘不接受該優息，將回復原來高利貸云云，致債務
    人逼不得已僅能受迫接受。然債務人之月收入僅有31,500元
    ，還要養家活口，該協商條件卻已大大超過債務人所能負擔
    ，債務人努力苦撐數期後，終無以為繼，如今實已無力繼續
    履行前開協商條件，是顯因非可歸責於債務人之事由，致履
    行原協商條件顯有重大困難，應仍得聲請更生。債務人僅係
    一般消費者，並未從事營業，復未經法院裁定開始清算程序
    或宣告破產，爰向本院聲請更生等語。
三、債務人主張其現今每月薪資收入31,500元，負債總額為3,32
    3,174元。債務人曾於消費者債務清理條例施行前，與各債
    權銀行就無擔保債務成立協商，約定每月償還22,957元，共
    分80期。債務人僅係一般消費者，並未從事營業之事實，業
    據提出債權人清冊、債務人之財產及收入狀況說明書、薪資
    單、協議書、無擔保債務還款計畫為證，又債務人除薪資收
    入外，名下別無其他財產，有稅務電子閘門財產所得調件明
    細表在卷可稽，堪認債務人確已達不能清償債務或有不能清
    償之虞之程度。
四、按債務人對於金融機構因消費借貸、自用住宅借款、信用卡
    或現金卡契約而負債務，在聲請更生或清算前，應提出債權
    人清冊，以書面向最大債權金融機構請求協商債務清償方案
    ，並表明共同協商之意旨。債務人與金融機構協商成立者，
    不得聲請更生或清算。但因不可歸責於己之事由，致履行顯
    有重大困難者，不在此限，消費者債務清理條例第151條第1
    、5項定有明文。債務人雖曾於消費者債務清理條例施行前
    ，與各債權銀行就無擔保債務成立協商，約定每月償還22,9
    57元，共分80期，然債務人每月收入僅31,500元，而台灣省
    97年每月每人最低生活費係9,829元，有內政部歷年最低生
    活費一覽表1份在卷可稽，且債務人每月尚須支付其母親陳
    吳蓮子扶養費，債務人每月所領之薪資扣除其最低生活費9,
    829元及支付其母親陳吳蓮子扶養費後，已不足支付其之前
    與各債權銀行就無擔保債務成立協商所約定每月應償還之22
    ,957 元。債務人主張其之前係迫於無奈始與各債權銀行達
    成協議，其係因不可歸責於己之事由，致履行上開協議顯有
    重大困難，堪予採信。
五、綜上所述，債務人僅係一般消費者，並未從事營業，其已達
    不能清償債務或有不能清償之虞之程度，其中無擔保或無優
    先權之債務，在1200萬元以下，之前雖與各債權銀行達成協
    議，但因不可歸責於己之事由，致履行上開協議顯有重大困
    難，且未經法院裁定開始清算程序或宣告破產，又查無消費
    者債務清理條例第6條第3項、第8條或第46條各款所定駁回
    更生聲請之事由存在，則債務人聲請更生，應屬有據，爰裁
    定如主文。
中    華    民    國    97    年    5     月    20    日
              民事第二庭    法      官  蘇正賢
上為正本係照原本作成
本件不得抗告
本裁定已於97年5月20日12時公告。
中    華    民    國    97    年    5     月    20    日
                            書  記  官  陳美萍


司法院資訊處製作；財團法人民間司法改革基金會備份。
